臺灣高等法院民事判決　　　　　　　　　96年度重訴字第34號
原　　　告　甲○○
訴訟代理人　林光彥律師
被　　　告　乙○○
上列當事人間因侵權行為損害賠償事件，本院於中華民國96年8
月1日言詞辯論終結，判決如下：
    主      文
被告應給付原告新臺幣貳仟壹佰玖拾捌萬元，及自民國九十六年
三月二十七日起至清償日止，按年息百分之五計算之利息。
原告其餘之訴駁回。
訴訟費用由被告負擔百分之七十三，餘由原告負擔。
本判決第一項於原告以新臺幣柒佰參拾參萬元為被告供擔保後，
得假執行。但被告如於執行標的物拍定、變賣或物之交付前，以
新臺幣貳仟壹佰玖拾捌萬元，為原告預供擔保，得免為假執行。
原告其餘假執行之聲請駁回。
    事實及理由
一、本件被告經本院合法通知，未於言詞辯論期日到場，經核無
    民事訴訟法第386條各款所列情形，爰依原告之聲請，而為
    一造辯論判決，合先敘明。
二、本件原告主張：被告基於意圖為自己不法所有之意圖，於民
    國（下同）93年間，向原告佯稱其有熟識者可提供管道投資
    公共工程，獲利頗豐，事實上被告卻無任何投資計畫及投資
    動作，而係以虛偽之言論行使詐術詐騙原告。被告之詐欺行
    為，有歷審刑事卷證資料可稽，被告詐騙原告之金額，總計
    新台幣（下同）3,000萬元整，有被告開立之本票為證，該3
    ,000 萬元為其上註明本金部分之總和，不含紅利。依據民
    法第184條第1 項前段及民法第179條規定，被告應負損害賠
    償責任及返還利益。求為判決：(一)被告應給付原告3,000 萬
    元整，及自起訴狀繕本送達翌日起至清償日止，按週年利率
    5%計算之利息。(二)原告願供擔保，請准宣告假執行。
三、被告則以：
  (一)原告於刑事詐欺案指訴被告向其詐取之金額為2,198 萬元，
    而非3,000萬元，原告既於刑事訴訟程序附帶提起本件訴訟
    ，所為請求訴訟標的金額當以被詐欺之2,198萬元為限，逾
    此部分之802萬元非屬詐欺告訴範圍，被告亦未向其借取該
    802 萬元。
  (二)原告交付被告之2,198萬元，其中2,078萬元係原告與被告議
    妥合資簽賭大樂透及六合彩後，由被告簽發本票指定原告為
    受款人，載明紅利（即利息），表示其對於被告有本票上之
    債權，藉以取信貸款人，然後將本票交予原告持以向他人調
    借現款，再匯交被告向訴外人白黃滿簽賭，而被告匯向白黃
    滿簽賭之金額共21,015,200元，原告匯向白黃滿簽賭之金額
    為1,411,800元。又被告因欠訴外人莊美玲100萬元、張佳妙
    10 萬元、林癸10萬元，被告向原告借取120萬元，委託原告
    分別匯還該3人，而非被告向原告詐取。
  (三)兩造合資向白黃滿簽賭，原告持被告交付之本票向他人調現
    用以簽賭之2,078萬元中，原告簽賭金額約為878萬元，被告
    簽賭金額約1,200萬元，被告已償還原告1,178萬元，被告另
    欠賭資22萬元及向原告所借120 萬元，亦全部以現金償還，
    被告已無欠負原告任何債務。
  (四)鈞院刑事庭為被告有罪之刑事判決，未詳為審酌證人何秀月
    、林明美、郭瑞芬、楊淑貞等人供述，該項有罪判決不得做
    為原告有利之證明等語，資為抗辯。
四、按因故意或過失，不法侵害他人之權利者，負損害賠償責任
    。民法第184條第1項前段定有明文。經查：
  (一)被告基於意圖為自己不法所有之犯意，於93年間，向原告佯
    稱其有熟識者可提供管道以投資公共工程，獲利頗豐，投資
    方式有3種，一為投資每單位30萬元，兩個月可獲利20 萬元
    、其次為每投資200萬元購買1股，1個月可獲利1倍200 萬元
    、末為每短期投資10萬元，可於1星期至1個月左右獲利20萬
    元，致原告陷於錯誤，自93年2月5日起，陸續交付現金予被
    告，或以原告自己及其兒子張碩峰之名義匯款至被告或訴外
    人施懿珊等被告指定之金融帳戶，被告取得上開現金或領取
    匯款後，僅陸續匯回部分款項予原告，告以係投資所得之紅
    利，以取信原告繼續投資，總計向原告詐得款項達2,198 萬
    元，嗣經原告多次詢問投資情形，被告乃開立本票11紙，作
    為投資款項及紅利之憑證，並勸原告將可分得紅利繼續投資
    ，暫勿領取，後又以所投資之公司近日有稅務問題等語予以
    搪塞未給付紅利之原因，亦推延不肯帶領原告前往投資之公
    司查看，原告乃覺有異，表示欲退回所投資款項，被告隨又
    改口將於限期內兌現前揭本票等語再三推諉，嗣被告於前揭
    本票屆期仍未償還約定款項並避不見面，原告始知受騙。以
    上事實，經證人林明美、郭瑞芬、楊淑真、白黃滿，及93年
    12月15日被告與原告等就欠債問題協商談判過程之錄音，與
    郵政國內匯款執據、台新國際商業銀行國內匯款回條、華南
    商業銀行匯款回條聯、存摺提款紀錄、商業本票等證明屬實
    。被告上開行為，經本院95年度上易字第1829號詐欺案件，
    判處被告意圖為自己不法之所有，以詐術使人將本人之物交
    付，處有期徒刑二年，有該確定之刑事判決附卷可稽（本院
    卷第3至7頁），可認是實。
  (二)被告辯稱其係向原告合資簽賭大樂透及六合彩2,078 萬元，
    另120 萬元則向原告借款等語，惟查，前開刑事案件中證人
    白黃滿即六合彩組頭證述略以：伊不認識原告，與原告無金
    錢往來或簽六合彩，係被告跟伊簽牌等語（詳參刑事判決第
    7頁第(四)點，本院卷第6頁）。另證人林明美、郭瑞芬、何秀
    月、楊淑真等人均證述係被告稱要投資公共工程，有紅利可
    回收等語（詳參刑事判決第5頁第(二)點，本院卷第5頁），以
    上證人證述明確係被告佯稱投資公共工程詐取原告金錢。被
    告未立證證明其係與原告共同簽賭六合彩，並另向原告借款
    120萬元，被告前開辯詞，為不可採。
  (三)綜上，被告不法侵害原告權利，致原告受有損害，兩者間具
    有相當因果關係，可以認定，原告主張被告應負侵權行為損
    害賠償責任，係屬有據。
五、按負損害賠償責任者，除法律另有規定或契約另有訂定外，
    應回復他方損害發生前之原狀。損害賠償，除法律另有規定
    或契約另有訂定外，應以填補債權人所受損害及所失利益為
    限。民法第213條第1項、第216條第1項定有明文。
  (一)原告於本件訴訟主張被詐騙之金額為3,000 萬元，以被告開
    立之本票為證。查被告僅承認收受2,198 萬元（詳參刑事判
    決第1至2頁，本院卷第3 頁至反面），並有匯款至被告或被
    告指定之施懿珊、白黃滿等帳戶共39紙匯款單據計2,198 萬
    元附於本院刑事卷第79 至106頁可稽，可認是實。另原告提
    出提款紀錄及本票上之記載，不足證明原告有交付超過2,19
    8萬元予被告，是原告主張其被詐騙之金額超過2,198萬元部
    分，尚非可採。
  (二)被告辯稱其簽賭之金額僅有1,200萬元，已償還原告1,178萬
    元，並舉匯款執據及收據影本為證。查被告所謂收據僅簡略
    記載時間、金額，未有原告簽認收受該金錢，亦未載有清償
    原告意旨之文字（原法院刑事卷宗第30頁），是被告前開辯
    詞，為不可採。
  (三)被告另辯稱賭資22萬元及其向原告之借款120 萬元，已以現
    金償還云云，未據其立證證明，為不可採。
  (四)綜上，原告因被告詐騙所受損害為2,198萬元，其請求被告
    返還2,198萬元，及自起訴狀繕本送達翌日即96年3月27日起
    （本院重附民卷第3頁），至清償日止，按年利率5%計算之
    利息，係屬有據。
六、被告向原告詐騙2,198 萬元，應負侵權行為損害賠償責任，
    原告本於侵權行為之法律關係請求被告給付2,198 萬元，及
    自96年3 月27日起至清償日止，按年利率5%計算之利息，為
    有理由，應予准許。原告主張超出前開准許部分，為無理由
    ，應予駁回。
七、兩造陳明願供擔保，分別聲請宣告假執行及免為假執行，於
    原告勝訴部分，經核尚無不合，爰分別酌定相當擔保金額准
    許之。至於原告其餘假執行之聲請部分，因訴之駁回而失所
    附麗，併予駁回。
八、各刑事案件卷宗附卷，本件事證已臻明確，兩造其餘攻擊防
    禦方法及未經援用之舉證，經審酌核與本件判決結果不生影
    響，不再一一論述，附此敘明。
九、結論：本件原告之訴，為一部有理由，一部無理由，依民事
    訴訟法第463條、第385條第1 項、第79條前段、第390條第2
    項、第392條，判決如主文。
中　　華　　民　　國　　96　　年　　8 　　月　　15　　日
                      民事第二庭
                        審判長法  官 吳謙仁
                              法  官 蘇瑞華
                              法  官 李瓊蔭
正本係照原本作成。
如不服本判決，應於收受送達後20日內向本院提出上訴書狀，其
未表明上訴理由者，應於提出上訴後20日內向本院補提理由書狀
（均須按他造當事人之人數附繕本）上訴時應提出委任律師或具
有律師資格之人之委任狀；委任有律師資格者，另應附具律師資
格證書及釋明委任人與受任人有民事訴訟法第466條之1第1項但
書或第2項（詳附註）所定關係之釋明文書影本。
中　　華　　民　　國　　96　　年　　8 　　月　　16　　日
  　　　　　　　　　　　　　　書記官 王才生
附註：
民事訴訟法第466條之1（第1項、第2項）：
對於第二審判決上訴，上訴人應委任律師為訴訟代理人。但上訴
人或其他法定代理人具有律師資格者，不在此限。
上訴人之配偶、三親等內之血親、二親等內之姻親，或上訴人為
法人、中央或地方機關時，其所屬專任人員具有律師資格並經法
院認為適當者，亦得為第三審訴訟代理人。
